【裁判字號】    98,交聲,1731
【裁判日期】    981224
【裁判案由】    聲明異議
【裁判全文】
臺灣彰化地方法院交通事件裁定        98年度交聲字第1731號
移送機關即
原處分機關  交通部公路總局臺中區監理所彰化監理站
異 議人 即
受 處分 人  甲○○
上列異議人因違反道路交通管理處罰條例案件，對於交通部公路
總局臺中區監理所彰化監理站民國九十八年十二月八日所為之裁
決書（彰監四字第裁六四－Ｉ00000000號），聲明異議
，本院裁定如下：
    主  文
原處分撤銷。
甲○○汽車駕駛人，駕駛執照業經吊銷仍駕駛機器腳踏車，處罰
鍰新臺幣陸仟元。
    理  由
一、原處分意旨略以：異議人甲○○於民國九十八年十一月七日
    晚上八時二十三分許，駕駛車牌號碼Ｆ八Ｍ－二○五號重型
    機車，在彰化縣田尾鄉○○路，因汽車駕駛執照吊扣期間駕
    駛機器腳踏車之違規行為，爰依道路交通管理處罰條例第二
    十一條第一項第五款、第四項後段、第六十七條第三項規定
    ，裁處罰鍰新臺幣（下同）六千元，吊銷汽車駕駛執照，一
    年內禁考。
二、聲明異議意旨略以：異議人僅因機車駕駛執照遭吊銷仍駕駛
    機車，卻遭裁處吊銷業經吊扣之汽車駕駛執照，爰請求撤銷
    原處分等語。
三、按汽車駕駛人，有下列情形之一者，處六千元以上一萬二千
    元以下罰鍰，並當場禁止其駕駛：(四)駕駛執照業經吊銷、註
    銷仍駕駛小型車或機器腳踏車者；(五)駕駛執照吊扣期間駕駛
    小型車或機器腳踏車者。駕駛執照吊扣期間駕駛小型車或機
    器腳踏車者，吊銷其駕駛執照。道路交通管理處罰條例第二
    十一條第一項第四款、第五款、第四項分別定有明文。
四、經查：
  (一)異議人於九十八年十一月七日晚上八時二十三分許，駕駛車
    牌號碼Ｆ八Ｍ－二○五號重型機車，在彰化縣田尾鄉○○路
    ，經警認其有「駕駛執照業經吊銷仍駕駛重型機車」之違規
    行為，當場舉發並移送原處分機關裁決，嗣經原處分機關調
    查後，將違規事實修正為「汽車駕駛執照吊扣期間駕駛機器
    腳踏車」，並依道路交通管理處罰條例第二十一條第一項第
    五款、第四項後段、第六十七條第三項規定，裁處罰鍰六千
    元，吊銷汽車駕駛執照，一年內禁考之事實，此有彰化縣警
    察局舉發違反道路交通管理事件通知單、原處分機關違反道
    路交通管理事件裁決書各一紙在卷可稽；又異議人之重型機
    器腳踏車駕駛執照業於九十八年五月十八日遭吊銷，禁考期
    間至一百零一年五月十七日，其普通小型車駕駛執照則因酒
    駕事件自九十八年十月十九日起遭吊扣一年，吊扣期間至九
    十九年十月十八日，此有異議人之汽機車駕照基本資料報表
    一份在卷可考，且均為異議人所不爭執；是異議人確有於其
    所領有之普通小型車駕駛執照遭吊扣期間，且重型機車駕駛
    執照遭吊銷後，仍駕駛重型機車之違規行為甚明。
  (二)本件聲明異議事件應審究者厥為異議人之違規行為究應依道
    路交通管理處罰條例第二十一條第一項第四款「駕駛執照業
    經吊銷仍駕駛機器腳踏車」？抑或依同條項第五款「駕駛執
    照吊扣期間駕駛機器腳踏車」處罰？茲分述如下：
  1.按汽車駕駛執照分為十三類：小型車普通駕駛執照、大貨車
    普通駕駛執照、大客車普通駕駛執照、聯結車普通駕駛執照
    、小型車職業駕駛執照、大貨車職業駕駛執照、大客車職業
    駕駛執照、聯結車職業駕駛執照、國際駕駛執照、輕型機器
    腳踏車駕駛執照、重型機器腳踏車駕駛執照、普通重型機器
    腳踏車駕駛執照、大型重型機器腳踏車駕駛執照。又汽車駕
    駛人取得高一級車類之駕駛資格者，應換發駕駛執照，並准
    其駕駛較低級車類之車輛，而已領有普通小型車駕駛執照者
    ，得駕駛小型車、輕型機器腳踏車。道路交通安全規則第五
    十三條、第六十一條第一項第四款分別定有明文。復按汽車
    駕駛人，領有聯結車、大客車、大貨車或小型車駕駛執照，
    駕駛重型機器腳踏車，處一千六百元以上三千六百以下罰鍰
    ，並禁止其駕駛，道路交通管理處罰條例第二十二條第一項
    第四款亦有明文。由此可知，駕駛重型或普通重型機車須有
    獨立之駕駛執照，縱汽車駕駛人考領有聯結車、大客車、大
    貨車、小型車之駕駛執照，依上開規定，亦不得駕駛重型機
    車。亦即，重型機車駕駛執照與普通小型車駕駛執照，係不
    同之駕駛資格執照，彼此間無法通用。行政機關既不准許持
    普通小型車駕駛執照駕駛重型機車，在處罰上，亦應分別處
    理，不得因駕駛重型機車之違規行為而吊扣或吊銷普通小型
    車駕駛執照自明。
  2.又道路交通管理處罰條例第二十一條第一項第五款「駕駛執
    照吊扣期間駕駛小型車或機器腳踏車」，係就汽車駕駛人駕
    車時，所持有得以合於規定駕駛其所使用車輛之駕駛執照已
    在吊扣期間，仍駕駛該類車輛之情形而言；亦即，駕駛人於
    小型車駕駛執照吊扣期間駕駛小型車，或機器腳踏車駕駛執
    照吊扣期間駕駛機器腳踏車，始有上開規定之適用。非謂駕
    駛人所擁有任一類駕駛執照遭吊扣，即不論是否尚有其他合
    於規定之駕駛執照，一概禁止駕駛人駕駛各類車輛，否則便
    有過度擴張該款處罰之範圍，亦有違不當聯結禁止之原則。
  3.綜上所述，異議人於本件違規行為時，既係駕駛重型機器腳
    踏車，而非駕駛普通小型車，自應以其是否具備重型機器腳
    踏車駕駛資格為處罰要件，與其是否具備普通小型車駕駛資
    格或其所持有之小型車駕駛執照有無遭吊扣或吊銷均無關連
    ，是異議人於重型機器腳踏車駕駛執照遭吊銷後，仍駕駛重
    型機器腳踏車之違規行為，自應依道路交通管理處罰條例第
    二十一條第一項第四款「駕駛執照業經吊銷仍駕駛機器腳踏
    車」處罰。
五、從而，原處分機關認異議人有普通小型車駕駛執照吊扣期間
    駕駛重型機器腳踏車之違規行為，而依道路交通管理處罰條
    例第二十一條第一項第五款、第四項、第六十七條第三項規
    定，裁處罰鍰六千元，吊銷汽車駕駛執照，一年內禁考，於
    法即有未合，異議人本件聲明異議，即有理由，爰撤銷原處
    分，改依道路交通管理處罰條例第二十一條第一項第四款、
    違反道路交通管理事件統一裁罰基準表規定，自為裁罰如主
    文第二項所示。
據上論斷，應依道路交通管理處罰條例第八十七條第二項，道路
交通案件處理辦法第二十條前段，裁定如主文。
中    華    民    國    98    年    12    月    24    日
                    交通法庭          法  官  鄭舜元
以上正本證明與原本無異。
如不服本裁定，應於裁定送達後5日內向本院提出抗告狀（須附
繕本）。
中    華    民    國    98    年    12    月    29    日
                                      書記官  陳秀香


司法院資訊處製作；財團法人民間司法改革基金會備份。
